臺灣高等法院高雄分院刑事判決　　　　100年度上訴字第981號
上　訴　人
即　被　告　黎氏蘭
選任辯護人　廖頌熙律師
上列上訴人因違反藥事法案件，不服臺灣屏東地方法院100 年度
訴字第334 號中華民國100 年4 月28日第一審判決（起訴案號：
臺灣屏東地方法院檢察署99年度偵字第9413號），提起上訴，本
院判決如下：
     主  文
原判決撤銷。
黎氏蘭犯藥事法第八十三條第一項之意圖販賣而陳列禁藥罪，處
有期徒刑柒月，緩刑年。扣案如附表編號1 至4 所示之禁藥均
沒收。
     事  實
一、黎氏蘭明知如附表所列編號1.2.3.4 之藥品，均未經中央衛
    生主管機關行政院衛生署依藥事法第39條規定核准輸入進口
    ，亦無行政院衛生署所核發之藥品輸入許可證，為同法第22
    條第2 款所規定之禁藥，依法不得販賣、供應、運送或意圖
    販賣而陳列，竟基於意圖販賣以營利之犯意，於99年9 月初
    ，將上開藥品陳列擺設於其所經營設於屏東縣佳冬鄉○○路
    170 號之「萬建商行」之展示玻璃櫥窗，以伺機出售圖利，
    嗣於99年10月12日經由屏東縣政府警察局枋寮分局員警於上
    開地址查獲，並扣得如附表所示之藥品，始知悉上情。
二、案經屏東縣政府警察局枋寮分局報告臺灣屏東地方法院檢察
    署檢察官偵查起訴。
     理  由
一、訊據上訴人即被告黎氏蘭供認有於右揭時地陳列附表所示藥
    品之事實，惟矢口否認有違反藥事法之犯行，辯稱：附表所
    示之藥品是伊從越南帶回來的，自己要用的，伊不知法律，
    請免除其刑或減輕其刑云云。
二、經查，上開事實業據被告黎氏蘭於警訊及原審時坦承不諱，
    又附表所示之藥品，皆未經核准擅自輸入之藥品，係屬禁藥
    ，亦有屏東縣衛生局99年12月30日屏衛藥字第0990038429函
    乙份附卷可稽，並有現場照片及屏東縣警察局枋寮分局扣押
    物品目錄表及扣押物品清單各1 份在卷可按，足認被告之原
    審自白與事實相符，得為認定犯罪之依據。次查，輸入藥品
    應依藥事法第39條規定，將藥品之成分、規格、性能、製法
    之要旨，檢驗規格與方法及有關資料或證件，連同標籤、仿
    單及樣品，並繳納證書費、查驗費，申請中央衛生主管機關
    即行政院衛生署查驗登記，經核准發給藥品許可證後，始得
    由藥品許可證所有人及其授權者輸入，未經上述申請核准流
    程即擅自輸入之藥品，除係旅客或隨交通工具服務人員攜帶
    自用藥品進口者外，即屬藥事法第22條第2 款前段規定所指
    禁藥。被告雖原以自用藥品帶入境，惟嗣後將附表所示藥
    品，陳列在其經營商行之展示玻璃櫥窗內，足見意在販賣，
    顯非自用。又法律頒布，人民即有知法守法義務，雖被告原
    籍越南人，但其自承來台定居有12年之久，且已入籍中華民
    國國籍，且政府為維護國民健康，取締偽藥、禁藥不遺餘力
    ，經常經媒體報導，被告自不能推諉不知法律而期減免刑責
    ，所辯無非卸責之詞。本件事證明確，被告上開犯行，堪以
    認定，應依法論科。
三、按所謂「禁藥」，係指經中央衛生主管機關明令公告禁止製
    造、調劑、輸入、輸出、販賣或陳列之毒害藥品，或未經核
    准擅自輸入之藥品，藥事法第22條定有明文。本件如附表編
    號1 至4 所示之藥品，既為未經核准輸入之藥品，又非自用
    ，自屬禁藥而不得陳列，被告將之陳列於商行之玻璃櫥窗，
    依其陳列之數量、擺設之位置觀之，自係基於販賣以營利之
    意圖而陳列，是核被告所為，係犯藥事法第83條第1 項之意
    圖販賣而陳列禁藥罪。
四、原審論處被告黎氏蘭罪刑，固非無見，惟查有罪判決之事實
    一欄，為適用法令之依據，凡於適用法令有關之事項，諸如
    犯罪之時間、地點、方法、態樣等項，必須詳為記載，始足
    為適用法令之基礎。本件被告於99年8 月30日攜帶附表所示
    禁藥，自越南返台，於99年9 月初意圖販賣陳列附表所示禁
    藥，原審漏未載明販賣陳列時間，尚有未洽。被告上訴意旨
    ，否認犯罪，指摘原判決不當，雖無理由，惟原判決既有可
    議，自應由本院撤銷改判。茲審酌被告貪圖小利，竟自越南
    攜帶未經核准之禁藥陳列以供販賣，妨礙政府對輸入我國藥
    品管理之管理，且該等未經核准，成分不明之禁藥為消費者
    服用後，有危害社會大眾身體健康之虞，惟念被告陳列未經
    核准禁藥數量非多、且為越南坊間成藥，又其為外籍配偶，
    育有一子，年僅10歲，其夫離家，家境清寒，獨立照顧年逾
    8 旬病痛纏身不良於行之婆婆及年幼兒子，有戶籍謄本、診
    斷證明書、財政部台灣省南區國稅局綜合所得稅資料清單、
    全國財產稅總歸戶財產查詢清單、清寒證明書等在卷可按及
    其犯罪之動機、目的、手段、所生損害等一切情狀，仍量處
    原審所處有期徒刑七月，惟免除原審命被告應向公庫支付新
    臺幣10萬元之負擔，以期罪刑相當。又被告未曾因故意犯罪
    受有期徒刑以上刑之宣告，有上開臺灣高等法院被告前案紀
    錄表1 紙可參，其因一時失慮，致觸犯本案犯行，且犯後於
    原審坦承罪行，已有悔意，本院審酌認其經此次教訓及刑之
    宣告，當知所警惕而無再犯之虞，綜核各情，認前開對其所
    宣告之刑，以暫不執行為適當，爰依刑法第74條第1 項第1
    款宣告緩刑3 年，以啟自新。
五、按藥事法第79條第1 項規定：「查獲之偽藥或禁藥，沒入銷
    燬之」，上開沒入銷燬之規定，係列於藥事法第8 章「稽查
    及取締」內，而非列於第9 章之「罰則」，其性質應屬行政
    秩序罰，屬行政機關依行政程序科罰之權限，法院自不得越
    權於判決內諭知沒入銷燬；惟查獲之禁藥若未經行政機關沒
    入並銷燬，法院自應依刑法第38條規定宣告沒收之（最高法
    院92年台上字第2718號、93年台上字第738 號判決意旨參照
    ）。查扣案如附表編號1 至4 所示之物，均為被告所有供意
    圖販賣陳列禁藥所用之物，揆諸前開說明，自應依刑法第38
    條第1 項第2 款之規定，宣告沒收。至查獲三葉茶8 盆，經
    屏東縣衛生局檢驗結果，認不以藥品管理，故本院自不宜宣
    告沒收，附此敘明。
據上論斷，應依刑事訴訟法第369 條第1 項前段、第364 條、第
299 條第1 項前段，藥事法第83條第1 項，刑法第11條前段、第
74條第1 項第1 款、第38條第1 項第2 款，判決如主文。
本案經檢察官王登榮到庭執行職務。
中    華    民    國  100     年    8     月    26    日
                  刑事第一庭    審判長法  官  周賢銳
                                      法  官  施柏宏
                                      法  官  洪碩垣
以上正本證明與原本無異。
如不服本判決應於收受本判決後10日內向本院提出上訴書狀，其
未敘述上訴理由者，並得於提起上訴後10日內向本院補提理由書
狀（均須按他造當事人之人數附繕本）「切勿逕送上級法院」。
中    華    民    國  100     年    8     月    30    日
                                      書記官  許信宗
附錄本判決論罪科刑法條：
藥事法第83條第1 項
明知為偽藥或禁藥，而販賣、供應、調劑、運送、寄藏、牙保、
轉讓或意圖販賣而陳列者，處7 年以下有期徒刑，得併科新臺幣
500 萬元以下罰金。
附表：
┌──┬──────────┬───┐
│編號│  扣案物品名稱      │ 數量 │
├──┼──────────┼───┤
│ 1  │FUGACAR （迴蟲藥）  │8盒   │
├──┼──────────┼───┤
│ 2  │醋酸氧輕松軟膏      │7條   │
├──┼──────────┼───┤
│ 3  │復方醋酸地塞米松乳膏│1條   │
├──┼──────────┼───┤
│ 4  │正必靈佛靈油        │7盒   │
└──┴──────────┴───┘